【裁判字號】    98,上訴,397
【裁判日期】    980729
【裁判案由】    搶奪等
【裁判全文】
臺灣高等法院高雄分院刑事判決         98年度上訴字第397號
上  訴  人
即  被  告  乙○○
選任辯護人  吳建勛律師
            梁宗憲律師
            陶德斌律師
上列上訴人因搶奪等案件，不服臺灣澎湖地方法院97年度訴字第
50號中華民國98年2 月25日第一審判決（起訴案號：臺灣澎湖地
方法院檢察署97年度偵字第701 號），提起上訴，本院判決如下
：
    主  文
原判決撤銷。
乙○○傷害人之身體，處有期徒刑陸月；如易科罰金以新台幣壹
仟元折算壹日。
    事  實
一、乙○○前係甲○○之男友，因不滿甲○○與其分手，乃於民
    國97年8 月17日2 時30分許，前往澎湖縣馬公市○○街11號
    「藍語生活網」，對當時正在上網之甲○○先出言辱罵後，
    竟基於傷害之犯意，對其臉部出手毆打，甲○○見狀連忙自
    皮包內取出行動電話欲撥打求救，乙○○為阻止甲○○撥打
    電話，又基於強制之犯意，先強行取走甲○○之行動電話，
    而以此強暴之手段阻止甲○○繼續撥打行動電話外，復因甲
    ○○在現場呼救，乙○○再次又以手毆打甲○○之頭部及肩
    膀，因而致其受有頭部外傷併腦震盪、頭皮撕裂傷3 公分、
    臉部右側擦挫傷（2 ×1 公分、1 ×1 公分）、頸部擦挫傷
    （2 ×1 公分、1 ×1 公分）等傷害。嗣經「藍語生活網」
    之店員報警，並由澎湖縣政府警察局馬公分局光明派出所員
    警王宋朝、張滿在將甲○○送醫急救，始悉上情。
二、案經甲○○訴由澎湖縣政府警察局馬公分局報請臺灣澎湖地
    方法院檢察署檢察官偵查起訴
    理  由
壹、證據能力部分
一、按被告以外之人於偵查中向檢察官所為陳述，除顯有不可信
    之情況者外，得為證據，刑事訴訟法第159 條之1 第2 項定
    有明文。查本件證人王宋朝、張滿在、告訴人甲○○於檢察
    官偵查所述，並無證據顯示檢察官在偵查時有不法取供之情
    形，且均經具結，亦查無證據顯示上開證述有顯不可信之情
    況，依上開說明，其於偵查中之證言具有證據能力。
二、按被告以外之人於審判外之言詞或書面陳述，除法律有規定
    者外，不得作為證據，刑事訴訟法第159 條第1 項固定有明
    文。惟按被告以外之人於審判外之陳述，雖不符前4 條之規
    定，而經當事人於審判程序同意作為證據，法院審酌該言詞
    陳述或書面陳述作成時之情況，認為適當者，亦得為證據；
    當事人、代理人或辯護人於法院調查證據時，知有第159 條
    第1 項不得為證據之情形，而未於言詞辯論終結前聲明異議
    者，視為有前項之同意，亦為同法第159 條之5 第1 項、第
    2 項所明文規定。查本件判決其餘後述引為證據資料，固屬
    於被告以外之人於審判外之言詞、書面陳述者，惟均已於本
    院調查證據程序及審理期日提示並告以要旨後，被告李宗穎
    及其辯護人及檢察官均知悉該等證據係被告以外之人於審判
    外之陳述，而均未於言詞辯論終結前表示異議，本院審酌上
    開證據作成時之情況，認為適當，依刑事訴訟法第159 條之
    5 第1 項、第2 項規定，均應有證據能力。
貳、實體部分
    訊據被告乙○○對其於上開時地毆打被害人甲○○，致其成
    傷等情，固坦承不諱，惟矢口否認有強奪梁女手機之犯行，
    並辯稱：當時雙方爭吵之際，被害人手機掉落地上，伊遂將
    之撿起送到警局云云。惟查因不滿梁女與其分手，乃於97年
    8 月17日2 時30分許，前往澎湖縣馬公市○○街11號「藍語
    生活網」，對正在上網之梁女辱罵後，竟又毆打其臉部，並
    取走甲○○之行動電話以阻止其撥打電話後，又以手毆打甲
    ○○之頭部及肩膀等情，業據被害人證人甲○○於原審審理
    證述明確，復證稱: 當時我在「藍語生活網」打電腦，被告
    突然走過來罵我，打我的臉，我站起來要打電話求救，他就
    把我的手機搶過去，然後我請服務生替我要回我的手機，被
    告就從後面拉我的頭髮開始打我等語（原審卷31-32 頁）。
    另證人即現場處理員警王宋朝、張滿在於偵訊均證稱：我們
    接獲通報到達現場時，甲○○是半昏迷狀態，我們就叫救護
    車把她送醫，後來到醫院後她醒來有提到手機被乙○○拿走
    等語。復有監視器翻拍照片7 張、三軍總醫院澎湖院診斷證
    明書一紙在卷可稽。參諸被告當時既係不滿梁女欲與其分手
    而前往理論，並動手毆打被害人，情緒處於憤怒生氣狀態，
    豈有可能幫被害人撿拾掉落的手機？又被害人於被毆仍處於
    半昏迷狀態之際即已跟員警表示手機遭被告取走，以當時的
    情況被害人應無故意不實陳述陷害被告之理，況因被告突施
    暴行，被害人試圖打電話求救，而遭被告阻止被害人撥打電
    話，衡與常情，並不相違，是被告乙○○前開所辯: 並未強
    行取走被害人行動電話云云，無非卸責之詞，委無可採，本
    件事證明確，被告犯行堪以認定。
參、論罪科刑及撤銷改判
一、按刑法第304 條之強暴、脅迫，祇以所用之強脅手段足以妨
    害他人行使權利，或足使他人行無義務之事為已足，並非以
    被害人之自由完全受其壓制為必要，最高法院28年上字第36
    50號判例要旨可資參照。本件被告強行將被害人之行動電話
    取走，以此強暴方式妨害被害人使用行動電話之權利，係犯
    刑法第304 條第1 項之強制罪；又在現場毆打被害人甲○○
    之行為，則係犯刑法第277 條第1 項之傷害罪。公訴意旨雖
    認被告強取手機之行為係涉犯刑法第32 5條第1 項之搶奪罪
    嫌云云，惟訊據被告堅詞否認有不法所有之意圖。經查被害
    人於被告強奪其行動電話後，隨即當日傍晚即轉由友人處取
    回該行動電話，亦據被害人證述在卷，且證人警員王宋朝亦
    證稱: 當時我們有另一位同事聯絡乙○○到場，乙○○有拿
    出一隻手機，我跟他說因為手機的歸屬不明，我無法代收，
    我請他保管等語（偵卷21頁），足見被告對被害人之行動電
    話並無不法所有之意圖，是被告主觀上既認對該行動電話並
    無不法所有之意圖，故公訴意旨認被告此部分行為係犯刑法
    第325 條第1 項之搶奪罪嫌云云，則有未洽。惟與起訴之基
    本事實既屬同一，爰變更起訴法條，附此敘明。又按所謂之
    「一行為」，固不能以主觀要素為標準，而以犯罪構成要件
    之客觀實行行為是否具有「同一性」為其判斷之依據，然依
    此一想像競合之成要件實行行為，不以「完成同一」為必要
    ，只要有部分之「同一性」，即以足以成立想像競合犯；換
    言之，在第一構成要件行為實行既後，行為終了前，復實現
    其他構成要件，仍可成立想像競合犯。本件被告所犯上開傷
    害罪之行為階段又犯強制罪，且其上開行為於時間、地點均
    密接不可分，屬法律上一行為，而觸犯上開2 罪（傷害罪及
    強制罪），應論以想像競合犯，而從一重罪依傷害罪處斷。
二、原審對被告論罪科刑，固非無見，惟查（1） 被告係對當時
    正在上網之甲○○先辱罵並毆打其臉部，甲○○始自皮包內
    取出行動電話欲撥打，業如前述，原審則認定被告對正在上
    網之甲○○出言辱罵，甲○○即自皮包內取出行動電話欲撥
    打，則與事實未合。（2） 被告所為係犯一行為觸犯2 罪名
    ，為想像競合犯，原審認被告所犯上開2 罪（傷害罪及強制
    罪），係犯意各別且行為互異，應分論併罰，亦有未恰。被
    告上訴意旨否認犯強制罪並指摘原判決不當，雖無理由，惟
    原判決既有上開瑕疵，自應由本院撤銷改判。審酌被告僅因
    感情糾紛即動手毆打被害人並妨害其行使權利，且手段暴力
    ，造成被害人所受傷勢非輕，量刑本不宜從輕，惟念及被告
    已將被害人行動電話歸回等一切情狀，爰量處如有期徒刑6
    月，並審酌其所受之教育程度及平日經濟狀況，並諭知易科
    罰金折算之標準。
肆、又被告合法傳喚，無正當之理由不到庭者，得不待其陳述，
    逕行判決，刑事訴訟法第371 條定有明文。本件被告本院於
    98年6 月6 日送達在案（本院卷35頁），業經合法傳喚，惟
    無正當理由未到庭，爰不待其陳述，逕行判決，並此敘明。
據上論結，應依刑事訴訟法第371 條、第369 條第1 項前段、第
364 條、第300 條、第299 條第1 項前段，刑法第277 條第1 項
、第304 條第1 項、第55條，刑法施行法第1 條之1， 判決如主
文。
本案經檢察官姜麗儒到庭執行職務。
中    華    民    國    98    年    7    月    29    日
                  刑事第八庭    審判長法  官   洪兆隆
                                      法  官   郭玫利
                                      法  官   李政庭
以上正本證明與原本無異。
檢察官對搶奪罪部分如不服本判決應於收受本判決後10日內向本
院提出上訴書狀，其未敘述上訴理由者，並得於提起上訴後10日
內向本院補提理由書狀（均須按他造當事人之人數附繕本）「切
勿逕送上級法院」。
被告不得上訴。
中    華    民    國    98    年    7    月    29    日
                                      書記官   吳福連
附錄本件判決論罪科刑法條：
附錄本案論罪科刑法條：
刑法第277條第1項：
傷害人之身體或健康者，處 3 年以下有期徒刑、拘役或 1 千元
以下罰金。
犯前項之罪因而致人於死者，處無期徒刑或 7 年以上有期徒刑；
致重傷者，處 3 年以上 10 年以下有期徒刑。
刑法第304條第1項：
以強暴、脅迫使人行無義務之事或妨害人行使權利者，處 3 年以
下有期徒刑、拘役或 3 百元以下罰金。
前項之未遂犯罰之。


司法院資訊處製作；財團法人民間司法改革基金會備份。
